臺灣板橋地方法院刑事判決　　　　　　 93年度簡上字第579號
上　訴　人
即　被　告　甲○○
　　　　　　乙○○　38歲民.
共　　　同
選任辯護人　林宇文律師
上列上訴人因違反電子遊戲場業管理條例案件，不服本院93年度
簡字第2395號中華民國93年9 月29日第一審簡易判決（聲請簡易
判決處刑書案號：93年度偵字第7312號）提起上訴，本院管轄第
二審之合議庭判決如下：
    主  文
上訴駁回。
    事  實
一、甲○○係設於臺北縣中和市○○路126 號之「漢界資訊科技
    世界有限公司」（下稱「漢界公司」，案發後已申請變更公
    司名稱為「榖神育樂有限公司」）之負責人，明知「漢界公
    司」尚未依電子遊戲場業管理條例規定辦理營利事業登記證
    ，不得經營電子遊戲場業，竟自民國93年4 月4 日起，聘僱
    乙○○（原「漢界公司」之股東，於93年3 月13日申請退股
    登記）在上址擔任現場負責人，其二人共同基於經營電子遊
    戲場業之犯意聯絡，在上址擺設如附表所示利用電、電子、
    電腦、機械或其他類似方式操控，以產生或顯示聲光影像、
    圖案、動作之電子遊戲機共69台（含ＩＣ板共77片）之電子
    遊戲機，供不特定之顧客持現金開分把玩，甲○○、乙○○
    另於93年4 月9 日，以每月新臺幣2 萬5 千元之薪資，聘僱
    不知情之成年人林凌音、江瑜鈞2 人（已經檢察官不起訴處
    分確定），在上址擔任開分、洗分之工作，而經營電子遊戲
    場業。迄93年（聲請書誤載為92年）4 月9 日下午2 時30
    分許，客人王星堯在上址把玩「ＰＫ」電子遊戲機，而客人
    吳炯興在旁觀看時，為臺北縣政府聯合查報小組會同警方當
    場查獲，並扣得甲○○所有，且供經營電子遊戲場業所用之
    如附表所示之電子遊戲機（拆除ＩＣ板之機台均交由甲○○
    保管）。
二、案經臺北縣政府警察局中和分局報請臺灣板橋地方法院檢察
    署檢察官偵查後，聲請以簡易判決處刑。
    理  由
一、訊據被告甲○○固坦承係「漢界公司」之負責人，「漢界公
    司」未依電子遊戲場業管理條例規定辦理營利事業登記證，
    自93年4 月4 日起，在上址擺放如附表所示之電子遊戲機，
    經營電子遊戲場業，迄同年月9 日下午2 時30分許為警查獲
    等情不諱。惟矢口否認有違反電子遊戲場業管理條例之犯行
    ，辯稱：伊有去申請登記，係臺北縣政府以未經法律授權之
    行政命令，認為伊違反「商業區申請設立電子遊戲場業，應
    距離國小、國、中高、中高職及醫院一千公尺以上」之規定
    ，而違法不核發營利事業登記證，伊欠缺違法性云云。訊據
    被告乙○○亦矢口否認有違反電子遊戲場業管理條例之犯行
    ，辯稱：伊並非甲○○所經營之「漢界公司」所聘僱之現場
    負責人，案發當天伊從隔壁網咖店下來，前往「漢界公司」
    找甲○○，恰逢警方前來取締，伊不是現場負責人云云。
（一）「漢界公司」未依電子遊戲場業管理條例規定辦理營利事
      業登記證，自93年4 月4 日經營電子遊戲場業等情，業據
      證人林凌音、江瑜鈞於警詢、偵查中及證人王星堯、吳炯
      興於警詢中證述屬實（見臺灣板橋地方法院檢察署93年度
      偵字第7312號偵查卷第12頁至第20頁、第55頁、第56頁）
      。此外，並有臺北縣政府聯合查報小組稽查電子遊戲場業
      紀錄表影本及「漢界公司」變更登記表影本各1 紙、現場
      照片44四張附卷及如附表所示之電子遊戲機共69台（含Ｉ
      Ｃ板共77片）扣案可稽（見上開偵查卷第25頁至第31頁、
      第36頁至第50頁、第64頁），足堪認定。
（二）按電子遊戲場業管理條例第10條第1 項前段規定：「經營
      電子遊戲場業，應依公司法或商業登記法辦理公司或商業
      登記」；第15條規定：「未依本條例規定辦理營利事業登
      記者，不得經營電子遊戲場業」。故未依電子遊戲場業管
      理條例第8 條申請設立，並依第11條第1 項申請核發營利
      事業登記證，即不得經營電子遊戲場業，別無除外之規定
      。因而同條例第22條乃規定：「違反第十五條規定者，處
      行為人一年以下有期徒刑、拘役或科或併科新臺幣五十萬
      元以上二百五十萬元以下罰金」。本件被告甲○○自承「
      漢界公司」未依電子遊戲場業管理條例辦理營利事業登記
      ，雖曾於92年間向臺北縣政府申請核發營利事業登記證，
      惟遭臺北縣政府駁回申請，嗣提出訴願，尚未確定等情（
      見本院第一審刑事卷附刑事答辯暨聲請狀），是本件主管
      機關臺北縣政府駁回被告李政賢申請經營電子遊戲場業之
      登記後，被告仍逕行經營電子遊戲場業，其有故意違反電
      子遊戲場業管理條例第15條規定之犯行，甚為明確。
（三）又「漢界公司」雖於88年8 月3 日核准設立登記時，其所
      營事業編號五已核准登記為「代碼J70101 0電子遊藝場業
      」，固有該公司變更登記表影本1 份、公司基本資料、經
      濟部中部辦公室函（文號：0000000000）電腦列印本各1
      紙在卷可考（見本院第一審刑事卷第37頁至第39頁、第59
      頁）。惟電子遊戲場業管理條例係於89年2 月3 日始公布
      施行，被告甲○○自應依新頒行之電子遊戲場業管理條例
      規定申請營利事業登記，始得經營電子遊戲場業，並非新
      法施行前申請設立登記時已核准經營「電子遊藝場業」，
      即可免除依電子遊戲場業管理條例規定申請營利事業登記
      證，此觀卷附經濟部中部辦公司函（文號：0000000000）
      電腦列印本記載：「貴公司（即漢界公司）所營事業第五
      項電子遊藝場業應於所附之捌拾貳中使字第壹肆柒號使
      用執照、核准範圍內營業」益明（見本院第一審刑事卷第
      60頁）。被告甲○○未依電子遊戲場業管理條例規定申請
      營利事業登記證逕行營業，即違反電子遊戲場業理條例第
      15條之規定，不生法律不溯及既往之問題。縱認主管機關
      臺北縣政府駁回申請營利事業登記證之處分違法，被告亦
      應依循訴願及行政訴訟途徑救濟，不得在未獲核發營利事
      業登記證前，即擅自違法經營電子遊戲場業。從而，被告
      甲○○辯稱：臺北縣政府駁回「漢界公司」申請核發營利
      事業登記證之行政處分違法云云，仍無解於前開罪責之成
      立。
（四）依刑事訴訟法第100 條之2 準用同法第100 條之1 第1項
      之規定，司法警察（官）詢問犯罪嫌疑人，除有急迫情況
      ，且經記明筆錄者外，應全程連續錄音；必要時，並應全
      程連續錄影。考其立法目的，在於建立詢問筆錄之公信力
      ，並擔保詢問程序之合法正當；亦即在於擔保犯罪嫌疑人
      對於詢問之陳述係出於自由意思及筆錄所載內容與其陳述
      相符。又依同法第156 條第1 項之規定，「被告之自白，
      非出於強暴、脅迫、利誘、詐欺、違法羈押或其他不正之
      方法，且與事實相符者，得為證據」，則被告在警詢之自
      白，如係出於自由意思，而非不正之方法，且其自白之陳
      述與事實相符，難謂其於警詢自白之筆錄無證據能力。經
      本院當庭勘驗被告乙○○中和分局93年4 月9 日所製作之
      警詢筆錄第2 頁第4 行及第3 頁第4 行之自白部分勘驗結
      果：「1.警詢筆錄採一問一答方式製作，並有同步錄音。
      2.製作警詢筆錄過程口氣平和，態度良好，旁邊並有同事
      講話，交談聲音。3.被告於警詢筆錄自承在漢界科技公司
      擔任看店職務，由製作警詢筆錄的警員覆誦。（第2頁 第
      4 行）4.警員詢問被告何時到該店上班？被告回答今天。
      （第3 頁第4 行）5.警員詢問被查獲電動玩具是否有插電
      營業？被告答有（第3 頁第5 行）。6.警員詢問被告受僱
      何人？被告答受僱於甲○○。警員問甲○○委託你幫他看
      店？被告答對（第3 頁第8 行）。7.勘驗經過係擇重點勘
      驗，除以上內容外，其餘勘驗內容均與筆錄記載相符。」
      等情（見本院94年1 月11日審判筆錄第8 頁）。顯然被告
      乙○○於警詢之自白係出於自由意思及筆錄所載內容與其
      陳述相符，辯護人認為被告乙○○並未於警詢自白為「漢
      界公司」現場負責人，係製作警詢筆錄之警察誤載，容有
      誤會。既然該警詢筆錄被告乙○○自白之記載尚非不實，
      自有證據能力。
（五）被告乙○○於警詢時陳稱：「我今日第一天上班」、「（
      「漢界公司」）於4 月4 日開始營業，日營業額我不知道
      多少，資本額多少我也不清楚」云云（見上開偵查卷第9
      頁、第10頁）。嗣以刑事答辯暨聲請狀辯稱：「被告乙○
      ○並非係甲○○所經營之漢界公司所聘僱之員工，涉及此
      案純係因案發當天前往『漢界公司』訪友恰逢警方前來取
      締所致，根本與本案無涉」云云（見本院第一審刑事卷第
      71頁）。於本院審理中改辯稱：「看店的意義很廣，他人
      出去總要有人幫他看店。我回答的意思是這樣，並不是說
      受僱於他。」云云（見本院94年1 月11日審判筆錄第8 頁
      ）。其前後所述相互矛盾，已見其虛；且核與被告甲○○
      於本院審理中供稱：「我是要回去洗澡，請他幫忙看一下
      ，並不是請他看店。」等語（見本院94年1 月11日審判筆
      錄第8 頁），亦互相矛盾。既然被告甲○○並未在店內，
      被告乙○○如何訪友？被告甲○○如何交待被告乙○○有
      事外出，請被告乙○○幫忙看一下？又被告甲○○於本院
      審理中復改稱：「我那天要回土城家洗澡，有交代開分員
      ，如果有事情到樓上找我朋友乙○○請他跟我聯絡。」等
      語（見本院94年1 月11日審判筆錄第9 頁），則被告乙○
      ○為何於該店被查獲前即在店內？被告甲○○豈會於尚非
      炎熱之大白天放下店務不管，專程從中和趕回土城住處洗
      澡之理？此不符常情。況且證人林凌音、江瑜鈞於警詢時
      均已指明被告乙○○係「漢界公司」之現場負責人，而被
      告於本院審理中亦自承於現場稽查紀錄表之受僱人欄上面
      簽名、捺指印等語（見本院94年1 月11日審判筆錄第7頁
      ）。若非受僱於甲○○，擔任「漢界公司」之現場負責人
      ，為何會於現場稽查紀錄表，受僱人欄上面簽名、捺指印
      ？足認被告乙○○擔任「漢界公司」現場負責人無訛。
（六）次按「電子遊戲場業管理條例第十五條規定之未依本條例
      規定辦理營利事業登記者，不得經營電子遊戲場業，係以
      未依該法為營利事業登記即經營電子遊戲場業為犯罪構成
      要件，意指行為人除有未依法登記之消極行為外，尚有經
      營電子遊戲場業之積極行為，始足當之，此與一般純粹消
      極不作為之犯罪，並非完全相同」（最高法院九十年度台
      非字第一七三號判決要旨參照）。被告乙○○於93年3 月
      13日以前係「漢界公司」之股東，嗣於93年3 月13日退股
      ，「漢界公司」並向經濟部中部辦公室申請變更登記，此
      有經濟部中部辦公室函（文號：0000000000）電腦列印本
      1 紙在卷可考（見本院第一審刑事卷第59頁）。況被告乙
      ○○對於「漢界公司」未依電子遊戲場業管理條例規定辦
      理營利事業登記證乙節，於本院審理中亦供承知情（見本
      院94年1 月11日審判筆錄第11頁），則被告乙○○既已知
      悉被告甲○○於上開店內所擺設者，均為電子遊戲機具，
      而復擔任現場負責人，已實際參與經營電子遊戲場之行為
      ；是被告乙○○與甲○○就上開違反電子遊戲場業管理條
      例之犯行間，互有犯意之聯絡及行為之分擔，均為共同正
      犯，至屬灼然。
（七）綜上所述，被告2 人上開所辯，均係事後卸責之詞，委不
      足採。是本件事證明確，被告2 人犯行均洵堪認定，應予
      依法論處。
二、核被告2 人所為，均係違反電子遊戲場業管理條例第15條之
    規定，應依同條例第22條之規定論處。被告2 人間有犯意聯
    絡及行為分擔，均為共同正犯。按所謂業務係指以反覆為同
    種類之行為為目的之社會活動，本件被告等未依電子遊戲場
    業管理條例規定辦理營利事業登記，經營電子遊戲場業，違
    反前開規定，雖其經營行為多次，但均屬一個業務，不得再
    論以連續犯，附此敘明。原審以被告2 人所為，均係共同違
    反電子遊戲場業管理條例第15條之規定，應依同條例第22條
    之規定論處，各判處有期徒刑6 月，如易科罰金，以3 百元
    折算1 日，扣案如附表所示之電子遊戲機共69台（含ＩＣ板
    共77片），均沒收，其認事用法均無違誤，量刑亦屬妥適，
    應予維持，被告2 人上訴恣指原審判決不當而請求撤銷原審
    判決，為無理由，應予駁回其上訴。
據上論斷，應依刑事訴訟法第455 條之1 第1 項、第3 項、第36
8條，判決如主文。
本案經檢察官程秀蘭到庭執行職務
中　　華　　民　　國　　94　　年　　2 　　月　　4 　　日
                  刑事第十庭  審判長法  官  高奕驤
                                    法  官  黃若美
                                    法  官  曾正耀
右正本證明與原本無異。
本判決不得上訴。
                                    書記官  黃靖媛
中　　華　　民　　國　　94　　年　　2 　　月　　4 　　日
附表：
┌──┬──────────┬──────┬────┐
│編號│名                稱│數        量│備    註│
├──┼──────────┼──────┼────┤
│1   │「ＰＫ」電子遊戲機  │40台（含ＩＣ│        │
│    │                    │40）        │        │
├──┼──────────┼──────┼────┤
│2   │「超九」電子遊戲機  │12台（含ＩＣ│        │
│    │                    │板12片）    │        │
├──┼──────────┼──────┼────┤
│3   │「金明星」電子遊戲機│16台（含ＩＣ│        │
│    │                    │板16片）    │        │
├──┼──────────┼──────┼────┤
│4   │「賓果馬戲團」電子遊│1台（1含ＩＣ│        │
│    │ 戲機               │板9片）     │        │
├──┼──────────┼──────┼────┤
│總計│                    │69台（含ＩＣ│        │
│    │                    │板7片）     │        │
└──┴──────────┴──────┴────┘
附錄本案論罪科刑法條全文
電子遊戲場業管理條例第15條：
未依本條例規定辦理營利事業登記者，不得經營電子遊戲場業。
電子遊戲場業管理條例第22條：
違反第十五條規定者，處行為人一年以下有期徒刑、拘役或科或
併科新臺幣五十萬元以上二百五十萬元以下罰金。
